臺灣臺北地方法院民事裁定　　　　　　　 96年度司字第122號
聲　請　人　乙○○
相　對　人　錼珥電子股份有限公司
法定代理人　甲○○
上列聲請人聲請解散清算事件，本院裁定如下：
    主  文
聲請駁回。
聲請程序費用新臺幣貳仟元由聲請人負擔。
    理  由
一、按公司經營，有顯著困難或重大損害時，法院得據股東之聲
    請，於徵詢主管機關意見及目的事業中央主管機關意見，並
    通知公司提出答辯後，裁定解散，公司法第11條第1項定有
    明文。
二、本件聲請意旨略以：聲請人為相對人錼珥電子股份有限公司
    （下稱錼珥公司）股東，因相對人錼珥公司自民國（下同）
    92 年8月26日成立迄今未曾召開股東會議，聲請人前向本院
    聲請限期命監察人召開股東會及選派檢查人，雖經本院以95
    年度司字第323號裁定准許，惟仍未見相對人之負責人召集
    股東會。又檢查人張世宗會計師於95年8月31日前往相對人
    公司檢查，亦因無人應門而無法執行檢查人職務。是相對人
    已人去樓空，營運異常，經營顯有困難，且股東權益已受損
    害。茲為避免善意第三人受害，爰依公司法第11條規定，向
    本院聲請准予解散云云。
三、經查，錼珥公司之已發行股份總數為200,000股，而聲請人
    於94年10月7日持有錼珥公司40,000股之股東，為繼續6個月
    以上持有已發行股份總數10%以上股份之股東，有聲請人所
    提錼珥公司股東名簿、公司變更登記事項表在卷可考，依公
    司法第11條第2項之規定，聲請人如具法定事由，固得聲請
    本院裁定解散。惟查，經本院函詢台北市商業管理處之意見
    後，台北市商業管理處於實地查訪後函覆表示：「二、查旨
    揭公司（即錼珥公司）登記所在地為本市中正區○○○路○
    段41號7樓之8，‧‧‧本處於96年3月6日派員至旨揭公司登
    記所在地會勘，稽查時營業中，現場為該公司之辦公室。‧
    ‧‧」等語，此有台北市商業管理處96年3月9日北市商二字
    第09601143900號函可考，足見錼珥公司並無聲請人所云之
    「人去樓空、未有營業」之情。又觀諸前揭函文所檢附之96
    年3月6日商業稽查紀錄表（函該公司檢附之經銷合約、產品
    目錄），該紀錄表「實際營業情形」欄上即載有：「稽查
    時營業中，現場辦公室內設有辦公桌、主要業務為‧‧‧。
    計有員工2位。主要往來客戶有蒙恬科技（股）、數位
    聯合電信（股）、人間福報公司。每兩個月均有按時向國
    稅局申報稅務」，及該紀錄表並檢附錼珥公司與第三人福穴
    實業有限公司之「DFC數位家庭中心經銷合約書」、95年7月
    5日之進口報單等件，堪認聲請人所云錼珥公司有並未營業
    之情，亦與事實不符，是聲請人主張錼珥公司已人去樓空，
    經營顯有困難云云，洵無足採。至聲請人舉檢查人即張世宗
    會計師陳報狀，稱張世宗會計師於95年8月31日執行檢查人
    職務時時，無人應門，且經詢問路人，路人答稱許久未見人
    前來辦公云云。惟其所言縱係屬實，充其量亦僅能證明錼珥
    公司當日未能配合檢查之情，亦不足據以證明錼珥公司無營
    業之事實。況聲請人自陳張世宗會計師當日所詢問者為路人
    ，該路人是否熟知錼珥公司及其內部有無運作等情，亦非無
    疑，是某路人所云，自不足據為錼珥公司未為營業之證明。
    據上所述，聲請人主張錼珥公司有首揭公司法第11條第1項
    所定「經營有顯著困難或重大損害」之情，即無足憑取。
四、雖聲請人復稱錼珥公司未召集股東會，是其股東權益已受嚴
    重損害云云。惟按，公司股東聲請裁定公司解散，以公司之
    經營有顯著困難或重大損害為前提，而所謂公司之經營，有
    顯著困難者，例如其目的事業無法進行；所謂公司之經營，
    有重大損害者，例如公司之經營產生重大之虧損者（最高法
    院85年度台抗字第396號判決意旨參照）。是股東權益受損
    ，尚非屬公司法第11條第1項所稱之「重大損害」，聲請人
    以此作為聲請本院裁定解散之事由，自屬乏據。且按，「法
    院對於檢查人之報告認為必要時，得命監察人召集股東會。
    對於檢查人之檢查有妨礙、拒絕或規避行為者，或監察人不
    遵法院命令召集股東會者，處新臺幣二萬元以上十萬元以下
    罰鍰。」、「繼續一年以上，持有已發行股份總數百分之三
    以上股份之股東，得以書面記明提議事項及理由，請求董事
    會召集股東臨時會。前項請求提出後十五日內，董事會不為
    召集之通知時，股東得報經主管機關許可，自行召集。」，
    公司法第245條第2項、第3項、第173條第1項、第2項分別定
    有明文。是公司不依法召集股東會時，公司法已就此定有規
    範，然此並非聲請人據為請求裁定解散之事由。
五、綜上所述，聲請人並未證明錼珥公司有未為經營、經營困難
    或有何重大損害之情。從而，聲請人聲請本院裁定解散錼珥
    公司，核與首揭規定不符，不應准許。
六、依非訟事件法第21條第2項、第24條第1項、民事訴訟法第95
    條、第78條，裁定如主文。
中　　華　　民　　國　　96　　年　　4 　　月　　16　　日
                  民事第三庭    法　官　林振芳
以上正本係照原本作成
如對本裁定抗告，須於裁定送達後10日內向本院提出抗告狀，並
繳納抗告費新臺幣1,000元
中　　華　　民　　國　　96　　年　　4 　　月　　16　　日
                                書記官　李淑芬
